臺灣桃園地方法院民事判決
111年度訴字第159號
原      告  馬崇德  




被      告  裕融企業股份有限公司

法定代理人  嚴陳莉蓮
訴訟代理人  季佩芃律師
複  代理人  李宗輝律師
被      告  中國信託商業銀行股份有限公司


法定代理人  利明献  
訴訟代理人  陳有延  
            官小琪  
            梁懷德  
上列當事人間請求債務人異議之訴事件，本院於民國111年8月2
日言詞辯論終結，判決如下：
    主  文
本院一一○年度司執字第一一○六四八號及一一○年度司執字第一
一○五九三號強制執行事件之強制執行程序均應予撤銷。
訴訟費用由被告裕融企業股份有限公司負擔十分之七，餘由被告
中國信託商業銀行股份有限公司負擔。
    事實及理由
一、原告主張：
（一）被告裕融企業股份有限公司（下稱被告裕融公司）聲請對原告為強制執行，經本院以110年度司執字第110648號受理在案，然其所執本票未經原告簽名，其本票債權亦已罹逾時效，被告裕融公司受讓債權未經原告同意，亦未通知原告；被告中國信託商業銀行股份有限公司（下稱中國信託）聲請對原告為強制執行，經本院以110年度司執字第110593號受理在案，其稱執行債權為原告持信用卡消費所生，但原告並未申辦該信用卡，亦未持以消費，並未因此對被告中國信託負有債務，為此爰依強制執行法第14條第2項規定，提起債務人異議之訴，求為撤銷該等執行事件強制執行程序等語。
（二）並聲明：如主文第1項所示。
二、被告則以：
（一）被告裕融公司以：
    1.原告前向訴外人南山人壽保險股份有限公司（下稱南山人
      壽）申辦車輛貸款並簽發本票以供擔保，嗣南山人壽將該
      債權讓與被告裕融公司，原告迄尚積欠本金新臺幣（下同
      )35萬3,706元及利息未清償，被告裕融公司之債權亦未罹
      於時效等語，以資抗辯。
    2.並答辯聲明：原告之訴駁回。
（二）被告中國信託以：
　　1.被告中國信託業已撤回強制執行之聲請，原告就此部分之
      訴欠缺訴訟利益等語，以資抗辯。
　　2.並答辯聲明：原告之訴駁回。　
三、執行名義成立後，如有消滅或妨礙債權人請求之事由發生，
    債務人得於強制執行程序終結前，向執行法院對債權人提起
    異議之訴。如以裁判為執行名義時，其為異議原因之事實發
    生在前訴訟言詞辯論終結後者，亦得主張之。執行名義無確
    定判決同一之效力者，於執行名義成立前，如有債權不成立
    或消滅或妨礙債權人請求之事由發生，債務人亦得於強制執
    行程序終結前提起異議之訴。強制執行法第14條第1項、第2
    項定有明文。
四、得心證之理由：
（一）被告裕融公司部分：
　　1.票據上之權利，對匯票承兌人及本票發票人，自到期日起
      算；見票即付之本票，自發票日起算；三年間不行使，因
      時效而消滅。對支票發票人自發票日起算，一年間不行使
      ，因時效而消滅。消滅時效，自請求權可行使時起算。以
      不行為為目的之請求權，自為行為時起算。消滅時效，因
      左列事由而中斷：三、起訴。左列事項，與起訴有同一效
      力：五、開始執行行為或聲請強制執行。時效中斷者，自
      中斷之事由終止時，重行起算。債務人無財產可供強制執
      行，或雖有財產經強制執行後所得之數額仍不足清償債務
      時，執行法院應命債權人於1個月內查報債務人財產。債
      權人到期不為報告或查報無財產者，應發給憑證，交債權
      人收執，載明俟發見有財產時，再予強制執行。債權人聲
      請執行，而陳明債務人現無財產可供執行者，執行法院得
      逕行發給憑證。票據法第22條第1項、民法第128條、第12
      9條第1項第3款、第2項第5款、第137條第1項、強制執行
      法第27條定有明文。又債權人聲請強制執行而中斷時效，
      嗣經執行法院依強制執行法第27條規定發給債權憑證者，
      其時效中斷事由應於債權人取得債權憑證時終止，並自翌
      日起重行起算時效期間。
　　2.於本件之情形，南山人壽前於民國96年1月24日持臺灣臺
      北地方法院94年度票字第65707號裁定，以原告為債務人
      向本院聲請強制執行，經本院以96年度執字第4659號受理
      在案，然因原告無財產可供執行，本院遂發給債權憑證，
      經南山人壽於96年3月13日受領；嗣南山人壽於97年12月1
      9日將其債權讓與被告裕融公司，被告裕融公司於100年7
      月21日執前開債權憑證聲請強制執行，經本院以100年度
      執字第52684號受理在案等情，有本院96年2月28日桃院木
      執96年執宙字第4659號債權憑證、本票、債權讓與契約書
      、太平洋日報公告、送達證書、被告裕融公司聲請強制執
      行狀等件附卷可證（見本院96年度執字第4659號卷第12、
      13、15、18頁、100年度司執字第52684號卷第3、5、6、1
      3頁），並經本院依職權調取96年度執字第4659號、100年
      度司執字第52684號卷宗核閱屬實，堪可採認。
　　3.被告裕融公司對於原告的本票債權，應適用票據法第22條
      第1項規定的3年短期時效。南山人壽於96年間聲請強制執
      行而中斷時效，並自取得債權憑證之翌日也就是96年3月1
      4日重新起算時效，於99年4月14日時效完成。雖然被告裕
      融公司受讓本票債權之後，陸續在100年、104年、107年
      、109年間聲請強制執行，並於110年12月8日聲請強制執
      行，經本院以110年度司執字第110648號受理在案（見該
      強制執行事件卷宗內聲請強制執行狀上本院收文章），但
      這對於已經完成的消滅時效，還有原告已經取得的時效抗
      辯權，都不生影響。
　　4.據此，被告裕融公司聲請強制執行的本票債權，消滅時效
      已經完成，原告據以抗辯，請求撤銷本院110年度司執字
      第110648號強制執行事件之強制執行程序，為有理由，應
      予准許。
（二）被告中國信託部分：
　　1.當事人主張有利於己之事實者，就其事實有舉證之責任。
      但法律別有規定，或依其情形顯失公平者，不在此限。私
      文書應由舉證人證其真正。但他造於其真正無爭執者，不
      在此限。民事訴訟法第277條、第357條定有明文。主張法
      律關係存在之當事人，僅須就該法律關係發生所須具備之
      特別要件，負舉證之責任，至於他造主張有利於己之事實
      ，應由他造舉證證明（最高法院48年台上字第887號判例
      要旨參照）。
　　2.本件被告中國信託持本院105年11月30日桃院豪珩105年度
      司執字第90947號債權憑證聲請強制執行，經本院以110年
      度司執字第110593號受理在案等情，經本院依職權調取該
      強制執行事件卷宗核閱屬實，堪可採認。原告在強制執行
      程序終結前對被告中國信託提起本件債務人異議之訴，被
      告中國信託雖稱已撤回強制執行之聲請云云，為原告所否
      認，被告中國信託也沒有提出相關證據，既然沒有證據足
      認本件言詞辯論終結時，本院110年度司執字第110593號
      強制執行事件的強制執行程序已經終結，本院仍應就原告
      這部分債務人異議之訴作成裁判。
　　3.原告主張其未向被告中國信託申辦信用卡消費等語，經查
      ，被告中國信託前向本院聲請核發支付命令時，雖有提出
      信用卡申請書，然原告否認其上「馬崇德」簽名之真正，
      被告中國信託也無法舉證證明其簽名之真正（見本院105
      年度司促字第14536號卷［下稱司促卷］第8頁）；又被告中
      國信託帳務明細所載信用卡申請日為94年3月24日（見司
      促卷第6頁），但按卷附臺灣高等法院在監在押全國紀錄
      表所示，原告於同年月23日經收押在監（見本院個資卷）
      ，經本院當庭提示，被告中國信託對此事實亦無爭執（見
      本院卷第2宗第137頁），原告顯然沒有在翌日簽名申辦信
      用卡的可能。按此事證，足認原告未向被告中國信託申辦
      信用卡消費致生債務，原告主張被告中國信託之債權為不
      存在，並求為撤銷其強制執行程序，為有理由，應予准許
      。
五、綜上所述，原告提起債務人異議之訴，請求撤銷本院110年
    度司執字第110648號、110年度司執字第110593號強制執行
    事件之執行程序，為有理由，應予准許。
六、本件事證已臻明確，兩造其餘主張及陳述，核於判決結果不
    生影響，爰不逐一論述，附此敘明。
七、末按法院為終局判決時，應依職權為訴訟費用之裁判；又訴
    訟費用，由敗訴之當事人負擔。民事訴訟法第87條第1項、
    第78條定有明文。本件訴訟費用應由被告2人依比例負擔，
    爰判決如主文第2項。
八、據上論結，本件原告之訴為有理由，依民事訴訟法第78條，
    判決如主文。
中　　華　　民　　國    111   年    8     月    12    日
                  民事第一庭  法  官  孫健智
正本係照原本作成。
如對本判決上訴，須於判決送達後二十日內向本院提出上訴狀。
如委任律師提起上訴者，應一併繳納上訴審裁判費。　　　　
中　　華　　民　　國　　111 　年　　8 　　月　　15　　日
                              書記官  鄧竹君